臺灣高等法院刑事判決　　　　　　　　　94年度軍上字第41號
上　訴　人
即　被　告　甲○○
上列上訴人因違反職役職責案件，不服國防部高等軍事法院94年
法仁判字第53號，中華民國94年4月11日第二審判決(起訴案號：
國防部北部地方軍事法院檢察署94年金偵字第8號），提起上訴
，本院判決如下：
    主  文
上訴駁回。
    理  由
一、按軍事審判法第一百八十一條第五項規定，當事人不服高等
    軍事法院宣告有期徒刑之上訴判決者，得以判決違背法令為
    理由，向高等法院提起上訴。是不服高等軍事法院有期徒刑
    之判決而向高等法院提出上訴者，非以原判決違背法令為理
    由不得為之，此為其上訴之法定要件。若上訴理由狀並未依
    據卷內訴訟資料，具體指摘原判決不適用法則或如何適用不
    當，或所指摘原判決違法情事，顯與法律規定得為向高等法
    院提出上訴之上訴理由之違法情形，不相適合時，均應認為
    其上訴為違背法律上程式，應予以駁回，此觀諸軍事審判法
    第二百零六條第一項但書，刑事訴訟法第三百九十五條前段
    之規定自明。
二、本件原判決認定略以：上訴人即被告甲○○（民國九十年十
    一月二十日入伍，義務役）係聯勤第一地區支援指揮部澎湖
    運輸營港口連一兵運輸兵，九十一年間曾因違反職役職責案
    件，經國防部北部地方軍事法院判處有期徒刑八月，緩刑二
    年，於九十一年十月二十八日確定；九十二年間又因妨害兵
    役治罪條例案件經臺灣臺北地方法院判處徒刑三月，如易科
    罰金以三百元折算一日，於九十三年一月二日執行徒刑完畢
    出監；詎其回役後，卻不知悔改，於九十三年十二月二十五
    日七時自澎湖駐地休假離營，原應於同日二十一時返營銷假
    ，因在九十三年十二月二十日及二十五日，二次溢領同僚廖
    士億郵局存款共計新臺幣八萬六百元（背信部分另案由臺灣
    澎湖地方法院檢察署偵辦），於假滿後，竟起長期脫免職役
    之意圖，潛逃返臺，匿居臺北市一帶，賴積蓄維生，迨九十
    四年一月五日二十一時五十五分許始為板橋憲兵隊員在臺北
    市○○○路○段二九五號二樓「戰略高手」網咖店內緝獲。
    審據被告甲○○對於上述時、地，因溢領廖士億郵局存款新
    臺幣八萬六百元而意圖長期脫免職役，逾假不歸，潛逃在外
    等情，均坦白承認，惟上訴意旨則認原判量刑過重，請求輕
    判；經查被告溢領廖士億郵局存款新臺幣八萬六百元，逾假
    離去職役等事實，業經證人即該管連長林哲民少校、廖士億
    下士、排長陳智君少尉到庭結證屬實，又觀之被告逃亡前將
    廖士億之郵局存款簿及印章予以丟棄，顯見其確有不願再行
    返營之舉止，而其逃亡期間均躲藏於臺北市公館一帶網咖店
    ，不願返家及與單位聯繫，刻意隱匿行蹤，為板橋憲兵隊員
    緝獲等情，足認其有長期脫免職役之意圖，且其逾假離去職
    役後，並經國防部南部地方軍事法院檢察署於九十四年一月
    四日以審捷字第0940000041號函發布通緝在案，有該通緝函
    在卷可佐，是其罪證明確，已構成陸海空軍刑法第三十九條
    第一項前段「意圖長期脫免職役而離去職役」罪。第一審認
    被告緩刑期滿後再犯本罪、累犯，及到案後坦承犯行等一切
    情狀，於法定刑五年以下有期徒刑範圍內，判處被告有期徒
    刑一年六月，其認事用法咸無不合，量刑亦稱允當，駁回上
    訴人第二審上訴等語。
三、上訴人上訴意旨略以：原審對修正後之刑事訴訟法率爾不採
    ，實有審判程序違法之處，顯屬判決理由不備。按軍事審判
    法第一百七十九條規定：「刑事訴訟法關於審判之規定，與
    本章不相抵觸者，準用之」。又依刑事訴訟法第三百六十四
    條規定：「第二審之審判，除本章有特別規定外，準用第一
    審審判之規定」，同法第二百七十三條第一項前段規定：「
    法院得於第一次審判期日前，傳喚被告或其代理人，並通知
    檢察官、辯護人、輔佐人到庭，行準備程序」，同法第二百
    八十七條規定：「檢察官陳述起訴要旨後，審判長應告知被
    告第九十五條規定之事項」，同法第二百八十八條規定：「
    調查證據應於第二百八十七條程序完畢後行之。審判長對於
    準備程序中當事人不爭執之被告以外之人之陳述，得僅以宣
    讀或告以要旨代之。但法院認有必要者，不在此限。除簡式
    審判程序外，審判長就被告被訴事實為訊問者，應於調查證
    據最後程序行之。審判長就被告科刑資料之調查，應於前項
    事實訊問後行之」。雖軍事審判法第一百五十一條、第一百
    五十八條、第一百五十九條對於調查證據及審判程序另有規
    定，惟按中央法規標準法第十七條既規定：「法規對某一事
    項規定適用或準用其他法規之規定者，其他法規修正後，適
    用或準用修正後之規定」。我國刑事訴訟法既有修正之規定
    ，則軍事審判法準用者亦應為修正後之刑事訴訟法。而查以
    我國刑事訴訟法此次修法之目的，最主要者乃落實對被告基
    本權利之保障，尤其就違法證據之排除及調查，檢察官就其
    公訴人地為角色之積極參與及法官職權調查之減輕等為修法
    。軍事審判法之對象雖為現役軍人，惟查我國憲法對於基本
    人權之落實，當然不因被告身份之不同，而排除其於訴訟上
    與一般人民相同之平等地位，即在訴訟程序上基本權利之保
    障。原審於審理本案時對於與軍事審判法未相抵觸，而可準
    用刑事訴訟法修正後之審判程序規定部分，如對證人交互詰
    問之證據調查、檢察官全程參與準備程序及調查證據時蒞庭
    盡其主張及舉證之責任等等部分，在審判過程中並未全部落
    實，對於被告訴訟上之基本權利，顯有未顧及之處，其審理
    程序難謂無適用不當之違法。且該修正後之規定，與軍事審
    判法第一編第十一章關於「證據」之規定，有何抵觸？何以
    不在準用之列？原審未深入研究，即謂無庸準用該刑事訴訟
    法修正後之規定，要屬理由不備。
四、經查：
    (一)上訴人即被告甲○○於偵查、第一審及原審法院均對其基
      於長期脫免職役意圖而逾假潛逃之犯罪事實坦承犯行（見
      偵查卷第二十頁至第二二頁、第一審卷第八頁、第二二頁
      至第二三頁、原審卷第三十頁），且證人林哲民、廖士億
      、陳智君於偵查中均到庭證述明確（見平偵湖卷第三二頁
      、本案偵查卷第四八頁至第五十頁），又該等證人均有依
      法定程序具結，亦有卷內結文可證，是其證述均具有證據
      能力已屬無疑。按現行刑事訴訟法規定之交互詰問之刑事
      被告詰問權，固屬依憲法第八條第一項規定「非由法院依
      法定程序不得審問處罰」之正當法律程序所保障之權利。
      惟詰問權既屬被告之防禦權，旨在促進審判公平及真實發
      見，本質上為程序權，如被告在審判中就共同被告或證人
      對其不利之陳述不予爭執，或有其他認為無詰問必要之情
      形，自得消極不行使詰問權，不得執此指摘訴訟程序違法
      （司法院大法官釋字第五九二號解釋中之曾有田大法官部
      分不同意見註十二參照）。查本件被告於偵查、第一審、
      原審始終坦承上揭犯行，上開證人又經結證明確，且被告
      於第一審及原審均對該等證人所為之證述明白表無意見而
      不予爭執（見第一審卷第二三頁、第三二頁），自屬被告
      消極不行使詰問權，且被告既對起訴事實始終坦不諱，對
      證人之證言復無意見，亦無再行傳喚證人詰問之必要，原
      審未傳訊相關證人進行交互詰問，自難認訴訟程序違法。
    (二)至於原審判決理由欄一說明軍事審判法無準用現行刑事訴
      訟法新修正之交互詰問制度相關規定之理由，因本案被告
      於第一審及原審係自始坦承本件犯行，對相關證人所為之
      證述明白表無意見而不予爭執，係屬被告消極不行使詰問
      權，無對證人進行詰問之必要，業見前述，自不生是否應
      準用現行刑事訴訟法交互詰問制度相關規定之問題，原審
      判決此段文字，就本案情節而言，要屬贅文，尚無何判決
      違法之情形。
    (三)原審判決關於被告犯罪事實認定與證據取捨，經核並無不
      合，尚無判決不備理由或理由矛盾之違法。上訴人之上訴
      意旨，復未能指出原判決有何具體違背法令之處，徒以無
      進行交互詰問程序必要之本案未進行交詰問程序為由，指
      摘原審判決違法，自非適法之上訴理由。原判決以上訴人
      緩刑期滿後再犯本罪、累犯，及到案後坦承犯行等一切情
      狀，在法定刑五年以下有期徒刑之範圍內，判處被告有期
      徒刑一年三月，經核於法尚無不合。是上訴人之上訴，違
      背法律上之程式，應予駁回。
五、據上論斷，應依軍事審判法第二百零六條第一項但書，刑事
    訴訟法第三百九十五條前段，判決如主文。
中　　華　　民　　國　　94　　年　　5 　　月　　31　　日
　　　　　　　　　刑事第十二庭  審判長法　官  李文成
　　　　　　　　　　　　　　　　　　  法　官  周盈文
　　　　　　　　　　　　　　　　　　  法　官  王復生
以上正本證明與原本無異。
不得上訴。
                                      書記官  王宜玲
中　　華　　民　　國　　94　　年　　6 　　月　　6 　　日
